臺灣桃園地方法院民事判決　　　　　　 100年度訴字第1296號
原　　　告　台灣電力股份有限公司桃園區營業處
法定代理人　邱清泉
訴訟代理人　邱雲祥
　　　　　　余遠培
被　　　告　胡緯玲即莨璟護理之家
訴訟代理人　趙立偉律師
　　　　　　林凱律師
上當事人間請求給付電費事件，本院於民國100 年12月8 日言詞
辯論終結，判決如下：
    主  文
被告應給付原告新臺幣貳拾玖萬陸仟貳佰伍拾元，及自民國一百
年八月三十一日起至清償日止，按週年利率百分之五計算之利息
。
原告其餘之訴駁回。
訴訟費用由被告負擔四分之一，餘由原告負擔。
本判決第一項得假執行。但被告得以新臺幣貳拾玖萬陸仟貳佰伍
拾元為原告預供擔保，免為假執行。
原告其餘假執行之聲請駁回。
    事  實  及  理  由
壹、程序方面：原告法定代理人原為黃鴻麟，於訴訟繫屬中變更
    為邱清泉，此有承受訴訟狀在卷可按，故本件由現任法定代
    理人承受訴訟，核先敘明。
貳、實體方面：
一、原告主張：緣被告胡緯玲即莨璟護理之家（申請時誤為良璟
    護理之家）於民國89年向伊申請新設用電，並自同年7 月3
    日裝設電表供電。惟伊於100 年5 月5 日至被告用電現場執
    行計費電表倍數核對作業時，發現裝置於被告之電表計量停
    數為80倍（比流器400A/5A ），惟伊誤以40倍核計電費（比
    流器200A/5A ）。即因電表計量設計無法承受大電流，計量
    時須先經由比流器將大電流轉換為小電流，以利電表計量，
    如裝設80倍之比流器，電表計量為1 度時，實際用電度數應
    乘以80倍，即80度，然若裝設40倍之比流器，則計費之電表
    倍數則為40度，而發生短收1/2 電費度數之情形。電業法第
    42條規定應每年檢驗之機器為電業設備，即供電設備，至於
    電度為度量衡，其規定於電業法第44條，由經濟部標準檢驗
    局在裝設比流器後並未要求為維護或檢驗，故無每年檢驗之
    紀錄，且比流器上均有一綠色封條，證明其出廠合格，另依
    電度表檢定檢查技術規範，其檢定有效期間為8 年，本次即
    為裝設後第一次前往測量而發現。伊依電業法第59條授權，
    並經濟部核准施行之營業規則第64條規定，電費因計算或計
    量發生錯誤而有確切證據者，應按錯誤期間之原計費標準補
    收或退還，而此營業規則並經兩造同意作為供電契約內容之
    一部分，經重新核計自89年7 月3 日起至100 年3 月28日止
    短計之電費計為新臺幣（下同）1,164,252 元（詳如附表所
    示），伊告知被告上情後，經催不理。爰依兩造間供電契約
    之法律關係，提起本訴，聲明求為命被告給付1,164,252 元
    ，及自起訴狀繕本送達翌日起至清償日止，按週年利率百分
    之5 計算之利息，並願供擔保准為假執行之宣告。
二、被告則以：伊於89年間向原告申請新設用電時，本即向原告
    申請裝置40倍電表比流器，而非80倍之比流器，否認原告所
    稱有誤裝80倍電表之情形，且依電業法第42條規定：「電業
    應每年至少檢驗機器及線路一次，並記載檢驗結果」，足見
    原告就其所安裝之機器及線路每年均應檢驗並記載檢驗結果
    ，則果若有原告所稱初始誤載倍數之情形，理應於每年檢驗
    機器、線路時即可查知，豈有可能於長達11年後始發現誤載
    情形之可能。況且，台灣電力公司營業規則為原告公司規範
    內部規則之用，並非得向被告請求之依據。再者，縱認原告
    所稱誤計電費屬實，惟參照最高法院51年台上字第2881號判
    例意旨，原告之電費請求權逾2 年部分，已罹於時效，則伊
    自100 年9 月1 日收受原告起訴狀繕本，並為時效之辯，則
    原告所請求98年9 月1 日前之電費亦已罹於時效，不得再向
    伊請求。此外，既為原告裝設錯誤之重大過失，造成計費錯
    誤，使伊信賴此計費方式，而核算其護理之家收費及營運、
    人事等成本，致伊受有損害，其損害額即為原告未計算之金
    額，亦主張以此損害抵銷原告得請求之電費數額等語，聲明
    求為駁回原告之訴，暨如受不利益之判決，願供擔保免為假
    執行之宣告。
三、本院之判斷：
(一)、經查，原告主張被告於89年3 月間向原告申請裝設電表，簽
    立供電契約，並由原告依此裝設電錶並計費使用迄今等情，
    業據其提出表燈（新設）登記單為憑，並為被告所不爭執，
    應堪採信。
(二)、次查，原告主張於被告營業處所實際裝設之比流器為80倍（
    比流器400A/5A ），惟伊誤以40倍核計電費（比流器200A/5
    A ）。因電表計量設計無法承受大電流，計量時須先經由比
    流器將大電流轉換為小電流，以利電表計量，如裝設80倍之
    比流器，電表計量為1 度時，實際用電度數應乘以80倍，即
    80度，然若裝設40倍之比流器，則計費之電表倍數則為40度
    ，而發生短收1/2 電費度數之情形等情，則經原告當庭提出
    比流器說明，比流器上有一上鎖之名牌，其上有一欄位記載
    ：「額定一次電流400A，額定二次電流5A」，即為80倍之意
    。再經本院至被告營業處所勘驗，被告裝設電表處外觀有鐵
    箱包覆，且鐵箱分為上下二處，各自獨立，並各以經原告編
    號之特殊封印上鎖（需以電工鉗打開）。其中下方之鐵箱經
    打開後，其內為電度顯示表，此下方之鐵箱係每月開封抄表
    ；上方之鐵箱經打開檢視，其內則為比流器裝設處，因有通
    電裝置，於每月抄錶時並不會將之打開，且亦無法在未開啟
    之狀態下，審視比流器外觀；而於勘驗時，經原告開啟上方
    鐵箱，檢視裝設於現場之兩具比流器（因需二次轉換，而以
    兩組為一組），其上與前述相同之欄位均記載「額定一次電
    流400A，額定二次電流5A」，與原告自行攜帶至現場作為對
    照組，即40倍之比流器則記載「額定一次電流200A，額定二
    次電流5A」不同，且於上開欄位下方則分別填載製造號碼為
    「901567」、「901562」號，與前述兩造所簽立之供電契約
    登記單上比流器電表號碼欄位所記「901567」、「901562」
    號完全相同，有勘驗筆錄及照片2 紙在卷可按，足見現場裝
    設電錶之比流器確非40倍，而為80倍無訛，並與89年間所安
    裝之比流器為同一組編號，而原告既為獨占電力供應之事業
    單位，此為不爭之事實，其於此期間並無拆檢換修之紀錄，
    則倘被告主張原告有按時更換換修之事實，應由被告負舉證
    責任，惟其並無法提出原告有於此期間換修之紀錄，是原告
    主張其自89年裝設迄今均為相同計費之比流器，自堪採信。
    此外，原告依其專業說明上開80倍、40倍比流器計價之差異
    ，且與其上欄位記載額定電流換算之結果相當，應認其主張
    誤80倍比流器，致比原以40倍比流器計費之結果，短收電費
    1/2 ，其結果即如附表所示等語，其邏輯相當，且被告亦未
    就附表電費計算之方式有所爭執，衡情自屬可採。
(三)、按「商人、製造人…所供給之商品及產物之代價之請求權，
    因二年間不行使而消滅」，民法第127 條第8 款定有明文。
    本件原告雖為國營事業，但仍係以生產電氣（電力）供應與
    一般人使用，以獲取利潤為其營業目的，則就供應電氣以獲
    取利潤之性質而言，與前開條款所稱之商人或製造人供給商
    品以取得代價之情形，並無不同。至電氣（電力）雖屬無形
    ，但既具有一定之經濟價值，台電公司並因此項電氣或電力
    之供應而取得收取電費之代價，參以使用電氣（電力）為一
    般日常生活所需，且台電公司係以用電戶在二個月內所使用
    之電氣度數為計價收費之期間等情，無論依交易之型態或國
    民之認知，均應從速確定此項債權之請求時效，以避免日後
    雙方之困擾及錯愕，則電氣（電力）之供應代價，即與民法
    第127 條所欲規範短期時效之意旨相當，自應有該條款所定
    2 年時效之適用，最高法院93年度台上字第1495號判決意旨
    參照。查原告依兩造間之供電契約，提供被告電力使用，並
    已經被告依約使用，則原告即有電費請求權，惟因短計度數
    而造成被告於使用相同之電力，而原告短收1/2 電費，而依
    約及其營業規則第64條請求應補收之電費，仍屬電費請求權
    ，即屬上開電力使用之代價，是被告所為之時效抗辯，應屬
    有據。
(四)、按「消滅時效，自請求權可行使時起算」、「消滅時效，因
    請求而中斷」、「時效中斷者，自中斷之事由終止時，重行
    起算」，為民法第128 條前段、第129 條第1 項第1 款及第
    137 條第1 項所明定。本件原告主張於100 年5 月5 日至被
    告用電現場執行計費電表倍數核對作業，即發現裝置於被告
    處電表計量倍數有誤，並於100 年7 月7 日派員赴現場拜訪
    說明，並於100 年7 月29日行文請求給付電費，業據原告提
    出100 年7 月29日函文為憑（見卷第11頁），惟被告則否認
    有收受通知，並主張係原告於100 年8 月25日起訴後，收受
    起訴狀繕本，始知悉並為時效之抗辯等語，則依卷內資料顯
    示，被告係於100 年8 月30日收受起訴狀繕本，有送達回證
    1 紙在卷可按，原告之請求權時效應自此請求之時起中斷，
    其2 年之時效應回溯至98年8 月31日止，故原告所得請求之
    本件短收電費期間，應為自98年8 月31日起至100 年3 月28
    日之期間，被告主張其收受繕本時為100 年9 月1 日，既與
    卷內資料不符，尚難採信。又電費係以2 個月為單位計算一
    次電費，即98年7 、8 月之電費，係自9 月始通知繳納，即
    其請求權係自通知計費金額確定後，始得請求，故98年7 、
    8 月份之電費，其請求權應於100 年9 月間行使，此部分亦
    無罹於時效，是其得請求之電費其金額應為296,250 元（計
    算式：47,792元＋43,422元＋20,875元＋14,769元＋16,111
    元＋19,816元＋36,951元＋46,307＋18,447元＋14,769元＋
    16,9 91 元＝296,250 元，詳如附表所示）。
(五)、至被告主張伊因信賴原告裝設電表之計費方式，而為核算其
    護理之家收費、營運、人事等成本，原告誤裝80倍數比流器
    ，有重大過失，應依民法第226 條債務不履行之規定，賠償
    被告因此計算而支出之相關營運損害，並依此為抵銷之抗辯
    等語。經查，兩造所簽立供電契約，係以原告供給電力予被
    告為義務，被告則有依約支付使用電力之費用為其對價，至
    於原告就其供電計費之方式則非契約之權利或義務，原告電
    表裝設錯誤，對其供電之品質或數量並無影響，僅造成原告
    計算使用電度不實，致短收電費，其本身受有短收對價之損
    害，非屬對被告給付義務之不履行或履行不完全，自難認有
    對被告構成不完全給付，是被告主張原告有債務不履行，應
    負損害賠償責任等語，自難採信，從而，其所為抵銷之抗辯
    ，亦難採信。
四、綜上所述，原告本於兩造間供電契約之法律關係，請求被告
    給付之電費，在296,250 元，及自起訴狀繕本送達翌日，即
    100 年8 月31日起至清償日止，按年息百分之五計算利息之
    範圍內，即屬正當，應予准許，逾此範圍之請求，尚屬無據
    ，應予駁回。本件原告勝訴部分，所命給付之金額未逾500,
    000 元，依民事訴訟法第389 條第1 項第5 款之規定，應依
    職權宣告假執行，而被告亦陳明願供擔保免為假執行，核無
    不合，爰酌定相當之擔保金額，予以准許。至原告敗訴部分
    ，其假執行之聲請失所附麗，應予駁回。
據上論結，本件原告之訴一部為有理由，一部為無理由，依民事
訴訟法第79條、第389 條第1 項第5 款、第392 條，判決如主文
。
中    華    民    國   100    年    12    月    22    日
                        民事第三庭  法  官  陳筱蓉
上為正本係照原本作成
如對本判決上訴，須於判決送達後二十日內向本院提出上訴狀。
如委任律師提起上訴者，應一併繳納上訴審裁判費。
中    華    民    國   100    年    12    月    22    日
                                    書記官  蔡佩媛
附表：